【裁判字號】    97,消債抗,33
【裁判日期】    971210
【裁判案由】    更生事件
【裁判全文】
臺灣雲林地方法院民事裁定            97年度消債抗字第33號
抗  告  人  甲○○
                        號
代  理  人  鄭端平
上列抗告人因消費者債務清理事件聲請更生，對於中華民國97年
11月3 日本院97年度消債更字第95號裁定提起抗告，本院裁定如
下：
    主  文
抗告駁回。
抗告程序費用新台幣壹仟元由抗告人負擔。
    理  由
一、本件抗告意旨略以：抗告人前與債權銀行所成立之協商，係
    於斯時惟獨可令債務人順利清償之方式，然金融機構挾此之
    勢，主觀斷定協商條件強迫債務人應允，就此締結契約之法
    律行為而言，顯趁抗告人於急迫與被脅迫之情形下締結，有
    違契約正義原則，法院應依抗告人之聲請而為干預；抗告人
    因配偶與家人不睦而在外租屋，房租費用亦有調漲，難謂客
    觀事實無變動；況抗告人之配偶設籍大陸，需返鄉省親，交
    通費用達新台幣（下同）2 至3 萬元顯無法維持最低生活條
    件，為此提起抗告。
二、按債務人不能清償債務或有不能清償之虞者，得依本條例所
    定更生或清算程序，清理其債務，消費者債務清理條例第3
    條定有明文。又聲請更生或清算不合程式或不備其他要件者
    ，法院應以裁定駁回之，但其情形可以補正者，法院應定期
    間先命補正，復為同條例第8 條所明定。
三、經查：抗告人主張其因信用卡契約及消費借貸而對於金融機
    構負有債務，債務總金額約新台幣（下同）2,056,789 元，
    抗告人於消費者債務清理條例施行前，曾以書面向最大債權
    金融機構三信商業銀行股份有限公司（下稱三信商銀）請求
    共同協商債務清償方案，並於民國95年11月7 日協商成立，
    每月應繳納金額為29,547元，依約繳納1 期，即於95年12月
    毀諾之事實，有協議書、債權人清冊為證，抗告人雖主張其
    有不能清償債務之情形存在，然查：
  (一)抗告人於95年11月間協商成立，隨即於同年12月間毀諾，則
    審酌抗告人是否有不能清償債務之情形存在，當以95年間抗
    告人之收入及支出為斷，先予敘明。
  (二)抗告人自陳其於協商當時每月收入平均約77,601元，每月勞
    健保及退撫金費用支出合計6,216 元，此有每人薪資明細表
    附卷可查，而抗告人須扶養其配偶及子女2 人，並與4 名兄
    弟姐妹共同負擔父親之扶養費用，此有戶籍謄本在卷可參，
    而依歷年最低生活費一覽表所示，95年度台灣省每月每人最
    低生活費為9,210 元，則斯時抗告人每月需支出之扶養費用
    為29,472元（計算式：9,210 ×3 ＋9,210 ÷5 ＝29,472）
    ，則以抗告人之每月平均收入77,601元，扣除上開勞健保、
    退撫金費用、扶養費用及每月應繳納協商金額29,547元後，
    尚餘12,366元（計算式：77,601－6,216 －29,472－29,547
    ＝12,366），仍能支付其個人每月最低生活費9,210 元，實
    無不能清償債務之情形。
  (三)抗告人另主張其須支付房租、稅捐、水電費、交通費、法院
    執行處扣款金額及與玉山銀行成立之個別協商金額云云，然
    抗告人所稱之房租及水電費已包含於上述每月最低生活費之
    內，而其餘支出均非必要生活費用，且關於稅捐、法院執行
    處扣款及玉山銀行個別協商金額均係於協商及毀諾後即96年
    及97年所生，實不得以其有前揭支出為由，即認於95年間有
    不能清償債務之情形。況債務人並未證明其生活於95年12月
    間曾發生任何變動，而有不可歸於己之事由，致履行債務顯
    有重大困難。退步言之，縱認抗告人所稱協商條件過苛，每
    個月依協商條件應清償之金額無法維持基本生活等情屬實，
    亦為聲請人協商當時所得以預見，並據以評估可否履行協商
    條件之事實，抗告人並無其所言有何急迫與被脅迫之情形，
    仍願成立協商，自與「不可歸責於己之事由致履行顯有重大
    困難」之要件不符。上開欠缺又屬無從補正，依上開規定，
    自應以裁定駁回其聲請。原審法院駁回抗告人更生之聲請，
    於法尚無不合，抗告人求予廢棄，為無理由，應予駁回。
四、據上論結，本件抗告為無理由，依消費者債務清理條例第15
    條、第495 條之1 第1 項、第449 條、第95條、第78條，裁
    定如主文。
中    華    民    國    97    年    12    月    10    日
              民事第二庭  審判長法  官  紀文勝
                                法  官  陳秋如
                                法  官  吳錦佳
上為正本係照原本作成
不得再抗告
中    華    民    國    97    年    12    月    10    日
                            書  記  官  林美鳳


司法院資訊處製作；財團法人民間司法改革基金會備份。
